臺灣臺中地方法院交通事件裁定　　　 100年度交聲字第2641號
原處分機關　交通部公路總局臺中區監理所臺中市監理站
異　議　人　王政哲
即受處分人
上列異議人即受處分人因違反道路交通管理處罰條例事件，對於
交通部公路總局臺中區監理所臺中市監理站民國94年11月25日所
為之處分（裁監稽違字第裁61-GC0000000號裁決書）聲明異議，
本院裁定如下：
    主    文
異議駁回。
    理    由
一、按受處分人，不服道路交通管理處罰條例第8條主管機關所
    為之處罰，得於接到裁決書之翌日起20日內，向管轄地方法
    院聲明異議；交通法庭認聲明異議不合法律上之程式或其異
    議權已經喪失者，應以裁定駁回之，道路交通管理處罰條例
    第87條第1項、道路交通事件處理辦法第17條前段分別定有
    明文。而上開20日之期間乃法定不變期間，如遲誤該期間，
    法院自應以聲明異議不合法律上程式，且無從補正，裁定駁
    回。次按處理違反道路交通管理事件，有關文書送達之程序
    ，準用行政程序法送達之規定，違反道路交通管理事件統一
    裁罰標準及處理細則第5條定有明文；而行政程序法中對於
    文書送達，於應受送達人之住居所、事務所或營業所為之；
    於應送達處所不獲會晤應受送達人時，得將文書付與有辨別
    事理能力之同居人、受僱人或應送達處所之接收郵件人員；
    送達，不能依前二條規定為之者，得將文書寄存送達地之地
    方自治或警察機關，並作送達通知書兩份，一份黏貼於應受
    送達人住居所、事務所、營業所或其就業處所門首，另一份
    交由鄰居轉交或置於該送達處所信箱或其他適當位置，以為
    送達；前項情形，由郵政機關為送達者，得將文書寄存於送
    達地之郵政機關，行政程序法第72條第1項前段、第73條第1
    項、第74條第1項、第2項定有明文。行政文書依行政程序法
    第74條第1項規定為寄存送達者，如確已完成文書寄存於地
    方自治、警察機關或郵政機構，並製作送達通知單二份，一
    份黏貼於送達處所之門首，另一份交由鄰居轉交或置於送達
    處所信箱或其他適當位置時，無論應受送達人實際上何時受
    領文書，均以寄存之日期視為收受送達之日期，而發生送達
    之效力（最高行政法院95年度裁字第634號裁定要旨、臺灣
    高等法院暨所屬法院97年法律座談會刑事類提案第42號研討
    結果可資參照）。
二、經查，本件異議人即受處分人王政哲（下稱異議人）係對原
    處分機關於94年11月25日所為裁監稽違字第裁61-GC0000000
    號裁決書之處分聲明異議。惟查，異議人自95年11月23日起
    即設籍於「臺中市○區○○街121號五樓之4」迄今無變遷紀
    錄，且該戶籍地址亦經其於異議狀內自書為其送達地址，而
    此裁決書經原處分機關按異議人之上開戶籍地寄送，因未獲
    會晤異議人本人，亦無可代為收受文書之同居人、受僱人及
    接收郵件人員，郵務人員乃於94年11月30日將上開裁決書寄
    存於臺中健行路郵局，並作送達通知書2份，1份黏貼於應受
    送達人住居所門首，另1份置於該送達處所信箱或其他適當
    位置以為送達，而完成寄存送達程序，此亦有全戶戶籍資料
    （完整姓名）查詢結果及送達證書影本1紙在卷可稽。揆諸
    首揭說明，前開裁決書自寄存之日即生合法送達之效力。再
    者，本件異議人之前開送達地址與處罰機關所在地乃在同一
    鄉、鎮、市，依法不扣除在途期間。準此，異議人倘對上開
    裁決書之處分不服，依前揭規定，自應於裁決書合法送達之
    翌日起算20日內，向原處分機關提出聲明異議狀，始為適法
    。茲異議人遲至100年9月14日始向原處分機關遞狀聲明異議
    ，有該聲明異議狀上原處分機關收文章日期戳記可考，顯已
    逾20日之異議期間，其聲明異議自屬違背法律上之程式，且
    無從補正，為不合法，應予駁回。
三、惟按行政機關為行政處分時，雖可於行政處分上同時預告不
    履行之法律效果，然此僅係行政處分之「預告行為」，行為
    人不履行時，行政機關仍須另為行政處分，始可發生該預告
    之法律效果，不可以該預告行為，作為行政處分而發生預告
    內容之法律效果。查本件裁決書除裁處異議人應於94年12月
    25日前繳納罰鍰1,800元外，另於裁決主文第2項記載「逾期
    不繳納者，自94年12月26日起加倍罰鍰為3,600元」等語，
    此部分記載自屬行政處分之「預告行為」，依上開說明，尚
    不可僅以該預告行為即認已發生預告內容之法律效果。且原
    處分機關將異議人上開違反道路交通管理處罰條例違規應裁
    處之罰鍰，與逾期未繳納而加倍罰鍰之法律效果一併告知，
    並僅為1次合法送達，卻對異議人產生數個行政處分，無異
    讓異議人喪失法律所規定救濟之權利，不但違反行政程序法
    第96條第1項第6款、第110條規定，行政處分應以書面為之
    ，載明應記載事項，並送達已知相對人及利害關係人，及違
    反道路交通管理事件統一裁罰基準及處理細則第45條但書之
    規定，處罰機關逕行裁決時，原處分機關應於裁決書載明應
    記載事項，並送達異議人，而且與母法（道路交通管理處罰
    條例）授權之目的未盡相符，亦與法律保留原則有違。因之
    ，原處分機關所為一次性裁決書之合法送達，應僅對異議人
    產生罰鍰1,800元之行政處分效力，其餘均屬自始、當然、
    確定無效之行政處分（臺灣高等法院臺中分院97年度交抗字
    第157號、100年度交抗字第182號、99年度交抗字第1101號
    裁定意旨參照），併此敘明。
四、據上論斷，應依道路交通管理處罰條例第87條第2項、道路
    交通事件處理辦法第17條，裁定如主文。
中    華    民    國   100    年    9     月    22    日
                      交通法庭  法  官  簡璽容
上正本證明與原本無異。
如不服本裁定，應於送達後5日內，向本院提出抗告狀。(應附繕
本)
                                書記官  張雅如
中    華    民    國   100    年    9     月    22    日